【裁判字號】    96,易,672
【裁判日期】    970102
【裁判案由】    詐欺
【裁判全文】
臺灣屏東地方法院刑事判決               96年度易字第672號
公  訴  人  臺灣屏東地方法院檢察署檢察官
被      告  乙○○
上列被告因詐欺案件，經檢察官提起公訴（96年度偵字第1945號
），本院判決如下：
    主  文
乙○○共同犯詐欺取財罪，處有期徒刑壹年貳月，減為有期徒刑
柒月。
    事  實
一、乙○○與其所屬之電話詐騙集團共同基於意圖為自己不法所
    有之犯意聯絡，而由乙○○擔任蒐集他人金融帳戶角色，因
    甲○○之前積欠乙○○新臺幣（下同）5 千元，尚未清償，
    而乙○○又交付3 千元予甲○○，由甲○○另行向第一商業
    銀行股份有限公司（下稱第一銀行，帳號00000000000） 、
    台灣土地銀行股份有限公司（下稱土地銀行）分別開立金融
    帳戶，甲○○即存入新開立之第一銀行帳戶及土地銀行帳戶
    各1 千元，剩餘1 千元則作為甲○○個人使用，至積欠乙○
    ○之5 千元債務則無須清償；嗣由乙○○於民國95年10月間
    某日，在屏東縣潮州鎮○○路上，向甲○○以前開代價（業
    經貴院以96年度簡上字第62號判處有期徒刑5 月確定），收
    購其向第一銀行、土地銀行、臺灣郵政股份有限公司枋寮郵
    局（下稱枋寮郵局）等金融機構申設帳戶之存摺、金融卡、
    提款密碼及印章、身分證影本。乙○○與其所屬之詐騙集團
    在取得上開帳戶後，即利用甲○○上揭向枋寮郵局所申辦，
    帳號為00000000000000號之帳戶，由詐騙集團成員於95年11
    月1 日12時30分許，撥打陳元月之電話，並向陳元月佯稱其
    子遭人綁架，需將款項匯入指定帳戶，始能釋放云云，致陳
    元月因此陷於錯誤，於同日下午1 時零9 分許，將3 萬元匯
    入甲○○上開枋寮郵局帳戶內。嗣經陳元月發覺有異，始知
    受騙。
二、案經屏東縣警察局移請臺灣屏東地方法院檢察署檢察官偵查
    起訴。
    理  由
壹、程序部分：
一、按被告以外之人於偵查中向檢察官所為之陳述，除顯有不可
    信之情況者外，得為證據，刑事訴訟法第159 條之1 第2 項
    亦有明文，而該條之立法理由係認被告以外之人（包括證人
    、鑑定人、告訴人、被害人及共同被告等）之陳述如在法官
    面前為之，因其任意陳述之信用性係在已受確定保障之情況
    下所為，自得作為證據。而現階段刑事訴訟法規定檢察官代
    表國家偵查犯罪、實施公訴，依法其有訊問被告、證人及鑑
    定人之權，證人、鑑定人且須具結，而實務運作時，檢察官
    偵查中向被告以外之人所取得之陳述，原則上均能遵守法律
    規定，不致違法取供，其可信度極高，職是，被告以外之人
    前於偵查中已具結而為證述，除反對該項供述得具有證據能
    力之一方，已釋明「顯有不可信之情況」之理由外，即不宜
    遽指該證人於偵查中之陳述不具證據能力。本件證人甲○○
    於偵查中在檢察官前所為陳述，已經依法具結，另被告復未
    曾提及檢察官在偵查時有何不法取供致證人證詞顯不可信之
    情事，是其於偵查中之證述，自得採為本件證據。
二、又按被告以外之人於審判外之陳述，雖不符刑事訴訟法第15
    9 條之1 至第159 條之4 之規定，而經當事人於審判程序同
    意作為證據，法院審酌該言詞陳述或書面陳述作成時之情況
    ，認為適當者，亦得為證據。當事人、代理人或辯護人於法
    院調查證據時，知有第159 條第1 項不得為證據之情形，而
    未於言詞辯論終結前聲明異議者，視為有前項之同意，刑事
    訴訟法第159 條之5 第1 項、第2 項分別定有明文。檢察官
    及被告對於本判決所引用屏東縣警察局受理刑事案件報案三
    聯單、甲○○開戶基本資料、查詢最近交易詳情表、匯款單
    及證人即被害人李珮菁於警詢時之證述等證據，未於本院言
    詞辯論終結前爭執其證據能力，茲審酌該等書面陳述作成時
    之情況，並無不宜作為證據之情事，且本院認為以之作為本
    件論罪之證據，均與待證事實具有關聯性，作為本案之證據
    亦屬適當，是依上開規定，自得為證據。
貳：實體部分：
一、訊據被告乙○○矢口否認有於95年10月間某日，在屏東縣潮
    州鎮○○路上，以1 萬元之代價，向甲○○收購其向第一銀
    行、土地銀行、枋寮郵局等金融機構申設帳戶之存摺、金融
    卡、提款密碼及印章、身分證影本，辯稱：「甲○○是要我
    去申請單親補助款，我沒有跟他拿枋寮郵局及銀行存摺、金
    融卡、提款密碼及印章、身分證影本等，我只是叫他自己去
    影印身分證自己拿到鎮公所去辦理補助款的申請，我都沒有
    跟他拿任何東西，交給詐騙集團的成員」云云。惟查，上開
    犯罪事實，業據被害人李珮菁指述綦詳，並經證人甲○○於
    偵查中及本院審理時結證屬實（見本院卷第53至54頁），復
    有屏東縣警察局受理刑事案件報案三聯單、甲○○開戶基本
    資料、查詢最近交易詳情表、匯款單及證人李珮菁於警詢時
    之證述，被告所辯，顯係飾卸之詞，殊無可採，其事證明確
    ，犯行堪以認定。
二、核被告所為，係犯刑法第339 條第1 項之詐欺取財罪。被告
    與詐騙集團間，就詐欺之犯行，有犯意聯絡，並推由被告實
    施蒐購他人金融帳戶之犯行，應以共同正犯論處。爰審酌近
    年來臺灣地區詐騙集團猖獗，利用人頭帳戶浮濫之漏洞，詐
    騙集團屢次以電話向臺灣地區之不特定社會大眾行騙，再指
    示詐騙集團之成員將被害人遭詐騙之匯款金額，自人頭帳戶
    提領一空，不僅造成檢警機關追緝犯罪之困難，更有礙國家
    刑罰權之有效行使，進而導致被害人求償無門，人民對於國
    家公權力信心喪失殆盡，司法正義因而無法及時伸張，甚至
    造成現今臺灣社會已無人際互信，嚴重阻礙正當工商業務之
    發展及政府行政事務之推動，詐騙集團勾結被告收購他人帳
    戶作為詐騙被害人之工具，並利用被害人心繫親友安危之人
    倫親情，詐騙驚慌失措之被害人匯款至人頭帳戶內，再由車
    手隨即自帳戶內將詐得款項提領得逞，再轉匯至其他帳戶逃
    避檢警查緝，並使被害人追索無著，其惡性顯然重大，及其
    犯罪之動機、目的、手段、犯罪所生之損害，及犯罪後態度
    等一切情狀，量處如主文所示之刑。
三、按中華民國96年罪犯減刑條例業經總統於96年7 月4 日公布
    ，自同年7 月16日施行，本件被告所犯之罪，犯罪時間在96
    年4 月24日以前，經核尚無該條例第3 條所列不予減刑之情
    形（所犯雖屬該條例第3 條第1 項第15款之罪，然該罪之本
    院宣告刑均未逾有期徒刑1 年6 月），應依中華民國96年罪
    犯減刑條例第2 條第1 項第3 款規定，減其宣告刑之刑期2
    分之1 。
四、據上論斷，應依刑事訴訟法第299 條第1 項前段，刑法第28
    條、第339 條第1 項，中華民國96年罪犯減刑條例第2 條第
    1 項第3 款、第7 條，判決如主文。
本案經檢察官劉昀到庭執行職務。
中    華    民    國    97    年    1     月    2     日
                  刑事第一庭  審判長法  官  潘正屏
                                    法  官  曾吉雄
                                    法  官  許蓓雯
以上正本證明與原本無異。
如不服本判決應於收受本判決送達後十日內向本院提出上訴書狀，
其未敘述上訴理由者，並得於提起上訴後十日內向本院補提理由
書狀（均須按他造當事人之人數附繕本）「切勿逕送上級法院」
中    華    民    國    97    年    1     月    3     日
                                    書記官  蘇雅慧
附錄本判決論罪科刑法條全文
中華民國刑法第339條
意圖為自己或第三人不法之所有，以詐術使人將本人或第三人之
物交付者，處五年以下有期徒刑、拘役或科或併科一千元以下罰
金。
以前項方法得財產上不法之利益或使第三人得之者，亦同。
前二項之未遂犯罰之。


司法院資訊處製作；財團法人民間司法改革基金會備份。
